【裁判字號】    98,易緝,31
【裁判日期】    980213
【裁判案由】    贓物
【裁判全文】
臺灣臺中地方法院刑事判決              98年度易緝字第31號
公  訴  人  臺灣臺中地方法院檢察署檢察官
被      告  己○○
                    （現於臺灣臺中看守所附設勒戒處所觀察
上列被告因贓物案件，經檢察官提起公訴（90年度偵字第1723號）
，被告於本院準備程序就被訴事實為有罪之陳述，經本院合議庭
裁定改行簡式審判程序，判決如下：
    主    文
己○○連續收受贓物，處有期徒刑肆月，如易科罰金，以銀元
佰元即新臺幣玖佰元折算壹日。又故買贓物，處有期徒刑肆月，
如易科罰金，以銀元佰元即新臺幣玖佰元折算壹日，變造「潘
鵬宇」之中華民國國民身分證及「張誌銘」之中華民國國民身分
證上「枝發」之照片各壹張，均沒收。應執行有期徒刑陸月，如
易科罰金，以銀元佰元即新臺幣玖佰元折算壹日，變造「潘鵬
宇」之中華民國國民身分證及「張誌銘」之中華民國國民身分證
上「枝發」之照片各壹張，均沒收。
    犯罪事實
一、己○○明知戊○○之國民身分證1張（係戊○○所有，於89
    年8月18 日9時30分，在臺中市亞哥花園內遭竊）、乙○○
    之駕駛執照1張（係乙○○所有，於89年8月間某日，在臺中
    縣豐原市省立醫院對面遭竊）均係屬來路不明之贓物，竟仍
    基於收受贓物之概括犯意，於民國89年10月中旬某日某時，
    在臺中縣豐原市○○街60巷7號5樓住處，自陳岳群處無償收
    受以供己使用。己○○復承前開收受贓物之概括犯意，於89
    年10月間某日某時，在臺中縣豐原市○○街60巷7號5樓住處
    ，明知甲○○之信用卡2張及健保卡1張（均係甲○○所有，
    於89年9月16日23時30分在臺中市○○路與東山路口遭竊）
    、丙○○之信用卡2張（係丙○○所有，於89年9月27日凌晨
    某時在臺中市○○○路遭竊），均係來路不明之贓物，仍自
    「阿忠」之人處收受供己使用，而連續自陳岳群、「阿忠」
    之人處收受前開贓物。己○○另基於故買贓物之犯意及持買
    得之遭竊身分證據以變造國民身分證之概括犯意，明知真實
    姓名年籍不詳、綽號「阿忠」之成年男子所持有之林文誠（
    係林文誠所有，於不詳時間地點遭竊）、張誌銘（係張誌銘
    所有，於不詳時間地點遭竊）、丁○○（係丁○○所有，於
    89年10月間某日在臺中縣潭子鄉○○路遭竊）、丙○○（係
    丙○○所有，於89年9月27日凌晨某時在臺中市○○○路遭
    竊）、潘鵬宇（係潘鵬宇所有，於不詳時間地點遭竊）及甲○○（係甲○○所有，於89年9月16日23時30分在臺中市○○路與東山路口遭竊）等人之國民身分證各1張，均屬來路
    不明之贓物，仍於89年10月間某日某時，在臺中縣豐原市○○街60巷7號5樓住處，以國民身分證每張新臺幣（下同）50
    0元之代價，向「阿忠」之人購買林文誠、張誌銘、丁○○
    、丙○○、潘鵬宇及甲○○等人遭竊之國民身分證各1張，
    己○○買得前開林文誠、張誌銘、丁○○、丙○○、潘鵬宇
    及甲○○等人之國民身分證後，即與真實姓名年籍不詳、綽
    號「枝發」之成年男子共基於前開變造國民身分證之概括犯
    意聯絡，於89年10月底或11月初某日某時，在臺中縣豐原市
    ○○街60巷7號5樓己○○住處，由「枝發」先提供「枝發」
    之相片，己○○先後以撕下潘鵬宇、張誌銘國民身分證上之
    相片後再換貼「枝發」之相片之方式，而共同連續變造潘鵬
    宇、張誌銘之國民身分證各1張，足以生損害於潘鵬宇、張
    誌銘本人及危害戶政機管戶籍管理之正確性。嗣經警於90年
    1月9日22時，在臺中縣豐原市○○街60巷7號5樓查獲己○○
    ，並扣得貼有「枝發」所有之照片之變造「潘鵬宇」、「張
    誌銘」國民身分證各1張，及遭撕下照片甲○○、丙○○、
    林文誠、丁○○等人之國民身分證、乙○○之駕駛執照各1
    張，並甲○○、丙○○之信用卡各2張、甲○○之健保卡1
    張、戊○○之國民身分證1張。
二、案經臺中縣警察局豐原分局報請臺灣臺中地方法院檢察署檢
    察官偵查起訴。
    理    由
一、程序方面：
  (一)本案被告己○○所犯係死刑、無期徒刑、最輕本刑為3年以
    上有期徒刑以外之罪，被告於行準備程序中就被訴事實為有
    罪之陳述，經法官告知簡式審判程序之旨，並聽取公訴人、
    被告之意見後，本院合議庭認為適宜由受命法官獨任進行簡
    式審判程序，而依刑事訴訟法第273條之1第1項規定，裁定
    改用簡式審判程序，是本案之證據調查，依刑事訴訟法第27
    3條之2、同法第159條第2項之規定，不適用傳聞法則有關限
    制證據能力之相關規定。
  (二)本案被告所為不利於己之供述，並無出於強暴、脅迫、利誘
    、詐欺、疲勞訊問、違法羈押或其他不正之方法，亦非違反
    法定障礙事由經過期間不得訊問或告知義務之規定而為，依
    刑事訴訟法第156條第1項、第158條之2規定，應認其有證據
    能力。
  (三)本案認定犯罪事實所憑之非供述證據，均無違反法定程序而
    取得之情形，依刑事訴訟法第158條之4反面規定，自有證據
    能力。
二、訊據被告己○○對於前揭犯罪事實均坦承不諱，且據證人甲○○、丙○○、乙○○、丁○○、陳素每等人於警詢時證述
    明確，復有扣押物品清單、丙○○身分證及信用卡影本、乙○○駕駛執照影本、丁○○身分證影本、戊○○身分證影本
    、甲○○身分證及全民健康保險卡、信用卡影本、張誌銘身
    分證影本、潘鵬宇身分證影本各1份在卷足憑，且有戊○○
    、張誌銘、潘鵬宇、丁○○、甲○○、丙○○、林文誠等人
    之國民身分證及乙○○駕駛執照各1張、丙○○信用卡2張扣
    案可資佐證。被告自白核與事實相符，事證明確，其犯行堪
    以認定，應依法論科。
三、新舊法比較之說明：按行為後法律有變更者，適用行為時之
    法律。但行為後之法律有利於行為人者，適用最有利於行為
    人之法律，修正後刑法第2條第1項定有明文。查，刑法業於
    94年2月2日修正公布，並自95年7月月1日起施行，而戶籍法
    亦於97年5月28日修正公布施行，有關本案之新舊法比較適
    用如下：
  (一)戶籍法第75條第1項，於97年5月28日修正公布施行，有關偽
    造國民身分證，該條規定：「意圖供冒用身分使用，而偽造
    、變造國民身分證，足以生損害於公眾或他人者，處5 年以
    下有期徒刑、拘役或科或併科新臺幣50萬元以下罰金」，而
    於戶籍法修正前，有關變造國民身分證之行為，係依刑法第
    212條之變造特種私文書論處，該罪之法定本刑為「1年以下
    有期徒刑」，比較修正前刑法及修正後戶籍法之上開規定，
    修正後戶籍法第75條第1項之刑罰顯較重於刑法之規定，是
    就變造國民身分證部分，仍應依刑法相關之規定論處。
  (二)修正前刑法第28條規定：「二人以上共同實施犯罪之行為者
    ，皆為共同正犯。」，修正後刑法第28條則規定：「二人以
    上共同實行犯罪之行為者，皆為共同正犯。」，對被告與「
    枝發」所犯共同變造國民身分證之行為而言，不論依修正前
    後之規定均構成共同正犯，對其並無有利或不利之情形，自
    不生比較之問題，應直接適用修正後刑法第28條之規定。
  (三)關於牽連犯之規定，修正後刑法第55條刪除有關牽連犯之規
    定，惟廢除牽連犯後，須依數罪併罰之規定處罰，經比較後
    ，修正後之法律並非較有利於被告，自應適用行為時法即修
    正前刑法第55條後段牽連犯之規定處斷。
  (四)關於連續犯之規定，修正後刑法第56條刪除有關連續犯之規
    定，惟廢除連續犯後，須依數罪併罰之規定處罰，經比較後
    ，修正後之法律並非較有利於被告，自應適用行為時法即修
    正前刑法第56條連續犯之規定處斷。
  (五)修正前刑法第51條規定：「數罪併罰，分別宣告其罪之刑，
    依左列各款定其應執行者：」，其中第5款規定：「宣告多
    數有期徒刑者，於各刑中之最長期以上，各刑合併之刑期以
    下，定其刑期。但不得逾20年。」，修正後刑法第51條第5
    款規定：「宣告多數有期徒刑者，於各刑中之最長期以上，
    各刑合併之刑期以下，定其刑期。但不得逾30年」，經比較
    新舊法後，以修正前刑法較有利於被告，依刑法第2條第1項
    前段之規定，仍應依修正前刑法第51條第5款之規定，定其
    應執行之刑。
  (六)然被告行為後，94年2月2日施行公布於95年7月1日施行之刑
    法第33條第5款修正為：「主刑之種類如下：五、罰金：新
    臺幣1000元以上，以百元計算之。」，是依修正後之法律，
    本案有關罰金刑之部分，所得科處罰金最低為新臺幣1000元
    ；而被告行為時修正前刑法第33條第5款規定：「主刑之種
    類如下：五、罰金：1元以上。」，前開罰金刑，最高額雖
    與新法相同，然最低額僅為新臺幣30元。因此，比較上述修
    正前、後之法律，以修正前刑法第33條第5款之規定有利於
    被告。
  (七)刑法第41條第1項前段規定，於94年2月2日修正公布、95年7
    月1日施行前之規定：「犯最重本刑為5年以下有期徒刑以下
    之刑之罪，而受6個月以下有期徒刑或拘役之宣告，因身體
    、教育、職業、家庭之關係或其他正當事由，執行顯有困難
    者，得以1元以上3元以下折算1日，易科罰金。」；又被告
    行為時之易科罰金折算標準，修正前罰金罰鍰提高標準條例
    第2條（現已刪除）規定，就其原定數額提高為100倍折算1
    日，則本件被告行為時之易科罰金折算標準，應以銀元100
    元、200元、300元折算1日，經折算為新臺幣後，應以新臺
    幣300元、600元、900元折算為1日。修正施行後之規定則為
    ：「犯最重本刑為5年以下有期徒刑以下之刑之罪，而受6個
    月以下有期徒刑或拘役之宣告者，得以新臺幣1000元、2000
    元或3000元折算1日，易科罰金。」比較修正前後之易科罰
    金折算標準，以被告行為時關於易科罰金之規定，較有利於
    被告，自應依適用被告行為時之舊法，依修正前刑法第41條
    第1項前段、修正前罰金罰鍰提高標準條例第2條之規定，諭
    知易科罰金之折算標準，附此敘明。
四、核被告所為，係犯刑法第212條之變造特種文書罪（變造潘
    鵬宇、張誌銘國民身分證部分）、第349條第1項之收受贓物
    罪（收受戊○○遭竊之國民身分證、乙○○遭竊之國民身分
    證、甲○○之信用卡及健保卡、丙○○遭竊之信用卡部分）
    、第349條第2項之故買贓物罪（購買林文誠、張誌銘、丁○○、丙○○、潘鵬宇及甲○○遭竊之國民身分證部分）。被
    告與「枝發」之人就變造「潘鵬宇」及「張誌銘」2人國民
    身分證之犯行，有犯意聯絡及行為分擔，均應論以共同正犯
    。被告先自陳月群處無償收受戊○○、乙○○之國民身分證
    各1張、後再自「阿忠」之人處無償收受甲○○、丙○○之
    信用卡各2張及甲○○之全民健康保險卡1張，其前後2次收
    受贓物犯行，及被告先後變造潘鵬宇、張誌銘國民身分證之
    犯行，均各時間緊接，所犯構成要件相同之罪名，顯均係基
    於概括犯意反覆為之，為連續犯，應分別依修正前刑法第56
    條之規定以一罪論，並加重其刑。又被告以所故買之國民身
    分證據以變造，其所犯故買贓物罪及變造特種文書罪間，有
    方法結果之牽連關係，應依修正前刑法第55條後段牽連犯之
    規定，從一重之故買贓物罪處斷。被告所犯故買贓物罪及連
    續收受贓物罪2罪間，犯意各別，罪名不同，應予分論併罰
    。又被告係以每張500元之代價，1次向「阿忠」之人購買林
    文誠、張誌銘、丁○○、丙○○、潘鵬宇、甲○○等人之國
    民身分證各1張，應僅成立1個故買贓物行為，公訴意旨認被
    告此部分犯行係連續數行為，尚有未洽；另被告係變造其所
    故買之潘鵬宇、張誌銘2人之國民身分證，並無變造其所無
    償收受之證件，其所犯收受贓物罪與連續變造特種文書罪間
    ，並無方法目的或原因結果之牽連關係，又被告所犯收受贓
    物與故買贓物間，亦無方法目的或原因結果之牽連關係，公
    訴意旨認被告所犯上開3罪應依修正前刑法第55條後段之規
    定論以牽連犯，亦有未合，均附此敘明。爰審酌被告囿於一
    時便利而收受及故買贓物，既侵害被害人之財產權益，亦使
    被竊取之物難於追及或回復，助長竊風，已無足取，且嗣後
    並持故買所得之國民身分證據以變造，影響戶政管理之正確
    性及足造成被害人潘鵬宇、張誌銘可能因此遭他人冒用名義
    受損，然實際並未將變造之身分證件持以冒用身分為不法犯
    行，並被告犯後坦承不諱，態度尚佳等一切情狀，量處如主
    文所示之刑，並定其應執行之刑，及諭知易科罰金之折算標
    準。令被告所犯前開犯行雖均在96年4月24日前，惟其係於
    90年10月23日經本院通緝，嗣98年1月10日始通緝到案，並
    無於96年12月31日自動歸案接受審判，依中華民國九十六年
    罪犯減刑條例第5條之規定，被告即無適用該條例予以減刑
    之餘地，併此敘明。扣案之變造「潘鵬宇」之中華民國國民
    身分證及「張誌銘」之中華民國國民身分證上「枝發」之照
    片各壹張，係「枝發」之人所有，供被告共同犯本案變造特
    種文書罪所用之物，應依刑法第38條之規定宣告沒收。另扣
    案之遭撕下照片甲○○、丙○○、林文誠、丁○○、潘鵬宇
    、張誌銘等人之國民身分證、乙○○之駕駛執照各1張，並
    甲○○、丙○○之信用卡各2張、甲○○之健保卡1張、戊○○之國民身分證1張，均係被害人遭竊之物，非被告或「枝
    發」之人所有，亦非屬違禁物，爰均不予宣告沒收，併予敘
    明。
據上論斷，應依刑事訴訟法第273條第1項、第299條第1項前段，
刑法第2條第1項前段、第28條、修正前刑法第56條、刑法第201
條第1項、第349條第1項、第2項、修正前刑法第55條、第51條第
5款、第41條第1項前段、刑法第38條第1項第2款，刑法施行法第
1條之1、修正前罰金罰鍰提高標準條例第2條，判決如主文。
中    華    民    國    98    年    2     月    13    日
                  刑事第九庭    法  官  戴博誠
以上正本證明與原本無異。
如不服本判決應於收受判決後10日內向本院提出上訴書狀，並應
敘述具體理由；其未敘述上訴理由者，應於上訴期間屆滿後20日
內向本院補提理由書（均須按他造當事人之人數附繕本）「切勿
逕送上級法院」。
                                書記官  林政佑
中    華    民    國    98    年    2     月    13    日
【附錄論罪科刑法條】
刑法第212條：
偽造、變造護照、旅券、免許證、特許證及關於品行、能力服務
或其他相類之證書、介紹書，足以生損害於公眾或他人者，處1
年以下有期徒刑、拘役或300元以下罰金。
刑法第349條第1項、第2項：
收受贓物者，處3年以下有期徒刑、拘役或500元以下罰金。
搬運、寄藏、故買贓物或為牙保者，處五年以下有期徒刑、拘役
或科或併科1000元以下罰金。


司法院資訊處製作；財團法人民間司法改革基金會備份。
